臺灣臺北地方法院刑事判決　　　　　　　　　　　　九十二年度易字第二四００號
　　公　訴　人　臺灣臺北地方法院檢察署檢察官
　　被　　　告　丙○○
右列被告因偽造文書案件，經檢察官提起公訴（九十二年度偵字第二一八九六、第二
一八九七號），本院判決如左：
    主  文
丙○○明知為不實之事項，而使公務員登載於職務上所掌之公文書，足以生損害於公
眾，處有期徒刑參月，如易科罰金，以參佰元折算壹日。
    事  實
一、丙○○明知其所持有之外交部於民國八十五年十一月二十日所核發、號碼Ｍ00
    000000號
    省衡陽市，因其前於九十年間曾應允協助當地大陸地區女子許小萍、王小運、王
    蓮香等人辦理來台等事宜並先收取費用後卻未依約辦理，遭大陸地區女子許小萍
    等人催討時，在無力還款之情形下所交付與大陸地區女子許小萍等人，並非於九
    十年四月十六日在廣東省深圳市被竊盜或強盜，丙○○返臺後，竟於九十一年四
    月二十三日持返臺前在香港所申辦之中華民國臺灣地區入國許可證副本，至其戶
    翠姿謊稱以：所持用舊
    上情於中華民國
    誣告他人犯竊盜或強盜罪，丙○○隨即持該中華民國
    交部填載普通
    不實事項登載於其職務上所掌之公文書，並據以補發日期為九十一年五月一日、
    號碼000000000號新
    正確性。
二、案經乙○○告發由臺灣臺北地方法院檢察署檢察官偵查起訴。
    理  由
一、訊據被告丙○○矢口否認有右揭誣告、使公務員登載不實等行為，並辯稱：伊當
    時係遭大陸地區女子許小萍等人強押並拿走伊所持用之舊
    至廣東省深圳市，因伊認為當初係在廣東省深圳市報案，才會向萬華分局承辦警
    員表示係在廣東省深圳市被盜，且所寫被盜係被強盜而非被竊盜之意云云。經查
    ，被告確有在前揭時地向萬華分局承辦巡佐吳翠姿表明係於九十年四月十六日在
    廣東省深圳市遺失，並記載被盜之情由於中華民國
    業據證人吳翠姿於偵查中證述屬實，並有該申報表影本一份附卷可稽，而被告所
    持有前開舊
    地區女子許小萍，既為被告所自承無訛，並有被告斯時所書立記載積欠許小萍人
    民幣三萬元及暫扣其
    揭中華民國
    次，證人即於九十二年三月間與被告同往湖南省衡陽市之乙○○已結證稱：在湖
    南省衡陽市曾有數名大陸地區女子詢問伊表示要找被告，並稱與被告間有債務糾
    紛，亦曾提示被告之
    交付，但之前伊與被告在廣東省深圳市之火車上，卻曾聽被告表示一年前在廣東
    省深圳市被搶
    用管該些人，並稱在衡陽發生之該事與其之前所提及在深圳市被搶乃二回事，被
    告並曾告知當時係自願交付
    陸地區女子所述相同等語，非惟可見被告在湖南省衡陽市交付該舊
    區女子許小萍等人時，雖係出於遭人催討債務之故，但並無遭人強行取走該舊護
    照之情形，且衡以若如被告所辯稱，當時交付舊
    人強押而喪失自由意志下所為，其亦無在萬華分局竟不據實填載該情，反而虛構
    在其他時間、地點被盜等情節之理，此益見被告應係在自由意志下始交付前開舊
    廣東省深圳市被盜等情，其有誣告他人強盜或竊盜其所有舊
    被告上開所辯，顯屬卸責之詞，並無足採；進而，被告復持該
    表至外交部，以該舊
    務員審閱後將該紙
    分，而補發新
    是認，則被告有使公務員登載不實事項於公文書之犯行，亦堪認定。此外，復有
    被告前揭舊
    ，被告上開犯行，洵堪認定。
二、按公文書者，謂公務員職務上制作之文書，刑法第十條第三項定有明文，而公文
    書與私文書相黏連或制作於同一之用紙，仍不失為公、私兩文書（最高法院著有
    二十七年上字第二八Ｏ一號判例意旨可資參照），是申辦
    載補發
    閱後始得補發新
    交部承辦公務員核章後，已兼具公文書之性質，是本案被告未指定犯人而向萬華
    分局承辦巡佐誣告他人犯強盜或竊盜罪，再將所填載此不實事項之
    申報表持往申請補發新
    在職務上所掌如前述已兼具公文書性質之
    於外交部對
    未指定犯人誣告罪，及第二百十四條之使公務員登載不實罪。被告上開未指定犯
    人誣告、使公務員登載不實文書二罪間，有方法結果之牽連關係，應從一重之使
    公務員登載不實罪論處。起訴書雖未載明被告所為係犯前揭未指定犯人誣告罪，
    但犯罪事實已敘明此情，且經公訴人當庭補充陳明，而所犯使公務員登載不實罪
    部分（即前述使外交部承辦公務員據以審核而將前開
    其職務上所掌之公文書而據以補發新
    該未指定犯人誣告罪如前述，有牽連犯之裁判上一罪關係，本院自得併與審理，
    均予指明。另公訴意旨認被告填載前開
    吳翠姿填載相關不實報案資料於其業務上所掌管之公文書，再持向外交部請領核
    發新
    局承辦佐吳翠姿所登載之內容，僅係該
    警察機關填寫之部分，內容又係「茲證明申報人確於九十一年四月二十三日親自
    來本分局報案屬實」之意，足見該承辦警員所登載者僅係證明被告有無在所示前
    往報案一事，而被告確有在該時間前往報案，此登載之內容並無不實，實難認被
    告有何使萬華分局承辦警員登載不實事項於公文書者可言，至於其報案內容是否
    屬實，則係承辦警員應予實質審查且為前述另犯未指定犯人誣告罪之問題，亦難
    認被告所為係犯行使使公務員登載不實罪，而公訴人雖當庭曾表明起訴法條應更
    正為刑法第二百十六條、第二百十條之行使偽造私文書罪，但如前述，本案被告
    所為僅涉犯使公務員登載不實及未指定犯人誣告罪，亦難認被告所為係犯行使偽
    造私文書罪，是此部分原應為被告無罪之諭知，但公訴人既認此與前開論罪科刑
    之未指定犯人誣告罪有牽連犯之裁判上一罪關係，就此爰不另為被告無罪之諭知
    ，併予敘明。爰審酌被告前於七十五年間曾因詐欺等案件，經法院判處罪刑並確
    定在案，有臺灣高等法院被告全國前案紀錄表一份為憑，素行非佳，且其犯後猶
    飾詞狡辯，未能坦承犯行，但犯罪情節、手段尚非嚴重，及其犯罪動機、所生損
    害等一切情狀，量處如主文所示之刑，並諭知易科罰金之折算標準。
據上論斷，應依刑事訴訟法第二百九十九條第一項前段，刑法第一百七十一條第一項
、第二百十四條、第五十五條、第四十一條第一項前段，罰金罰鍰提高標準條例第一
條前段、第二條，判決如主文。
本案經檢察官甲○○到庭執行職務
中　　　華　　　民　　　國　　九十三　　年　　　三　　　月　　二十六　　日
                                      臺灣臺北地方法院刑事第十六庭
                                          審判長法  官  劉嶽承
                                                法  官  王幸華
                                                法  官  林麗真
右正本證明與原本無異。
如不服本判決，應於判決送達後十日內，向本院提出上訴狀。
                                                書記官  張汝琪
中　　　華　　　民　　　國　　九十三　　年　　　三　　　月　　二十九　　日
附錄本案論罪科刑法條全文
中華民國刑法第一百七十一條
(未指定犯人誣告罪)
未指定犯人，而向該管公務員誣告犯罪者，處一年以下有期徒刑、拘役或
三百元以下罰金。
未指定犯人，而偽造、變造犯罪證據，或使用偽造、變造之犯罪證據，致
開始刑事訴訟程序者，亦同。
中華民國刑法第二百一十四條
(使公務員登載不實罪)
明知為不實之事項，而使公務員登載於職務上所掌之公文書，足以生損害
於公眾或他人者，處三年以下有期徒刑、拘役或五百元以下罰金。
